【裁判字號】    98,訴,719
【裁判日期】    980611
【裁判案由】    侵占
【裁判全文】
臺灣臺北地方法院刑事判決               98年度訴字第719號
公  訴  人  臺灣臺北地方法院檢察署檢察官
被      告  乙○○
上列被告因侵占案件，經檢察官聲請簡易判決處刑（98年度偵緝
字第554 號），本院認不宜以簡易判決處刑，改行通常程序訴訟
審理，被告於本院審理中，就被訴事實為有罪之陳述，經本院告
知簡式審判程序意旨，並聽取公訴人及被告之意見後，本院合議
庭裁定依簡式審判程序審理，判決如下：
    主  文
乙○○意圖為自己不法之所有，而侵占對於業務上所持有之物，
處有期徒刑捌月，緩刑參年。
    事  實
一、乙○○於民國96年6 月間，為駕駛計程車營業，遂自備車輛
    加入「有限責任台北市第五計程汽車運輸合作社」成為社員
    ，並與該社簽立「台北市計程車客運業駕駛人自備車輛參與
    經營契約書」，約定乙○○提供車輛登記該社，使用該社之
    營業車額牌照（即行照乙枚、號牌兩面）營業，乙○○因此
    於同年月14日取得該合作社向臺北市監理處申領之848-EH號
    營業小客車號牌兩面及行車執照乙枚，於駕駛計程車期間，
    基於業務關係持有該等牌照（現已因逾期審驗而遭註銷）；
    然乙○○因積欠債務無力清償之故，竟意圖為自己不法之所
    有，基於易持有為所有之侵占犯意，於96年12月間某日，在
    臺北市○○○路某處，將上開牌照及其使用之自小客車一併
    交予某不詳地下錢莊之人，用以抵債新臺幣3 萬元，而侵占
    該等業務上持有之牌照且處分之，後又因乙○○積欠合作社
    之行費及違規罰款，經該合作社於97年5 月30日終止契約並
    依約催促繳回牌照未果，再另行查證後，始知上情。
二、案經有限責任台北市第五計程汽車運輸合作社訴請臺灣臺北
    地方法院檢察署檢察官偵查後聲請簡易判決處刑。
    理  由
一、程序部分：按檢察官聲請以簡易判決處刑之案件，經法院認
    為有刑事訴訟法第451 條之1 第4 項但書之情形者，應適用
    通常程序審判之，同法第452 條定有明文。經查，本件被告
    乙○○被訴案件，本院於調查後，認有刑事訴訟法第451 條
    之1 第4 項但書之情形，不宜以簡易判決處刑，爰依上開刑
    事訴訟法第452 條之規定，改用通常程序審判之；又其所犯
    係死刑、無期徒刑或最輕本刑為3 年以上有期徒刑以外之罪
    ，其於審理中就被訴事實為有罪之陳述，經本院告知簡式審
    判程序之旨，並聽取當事人意見後，經本院合議庭依刑事訴
    訟法第273 條之1 第1 項規定裁定由受命法官獨任進行簡式
    審判程序，合先敘明。
二、上開事實，業據被告於本院98年5 月14日之準備及審理程序
    中坦承不諱，核與證人即告訴代理人甲○○於本院之結證相
    符，臺北市監理處函覆之汽車異動歷史查詢明細、被告簽立
    之台北市計程車客運業駕駛人自備車輛參與經營契約書、本
    院97年度店簡字第1394號宣示判決筆錄等件在卷可稽，堪認
    被告上開任意性自白核與事實相符而可採信，本案事證已臻
    明確，其犯行堪以認定，自應依法論科。
三、核被告所為，係犯刑法第336 條第2 項之業務侵占罪。檢察
    官於聲請簡易判決處刑書之犯罪事實欄已經載明被告基於業
    務關係而持有該等號牌，但於所犯法條欄卻記載被告涉犯刑
    法第336 條第1 項（公務侵占）之罪嫌，顯係誤載，公訴檢
    察官業已當庭更正為同條第2 項之業務侵占罪，此有上開準
    備程序筆錄在卷可稽，本院自得在起訴事實同一之情況下逕
    予論處罪名如上，附此敘明。爰審酌被告未依約使用牌照而
    侵占入己交予他人用以抵債，所為損及上開合作社之財產上
    權益，該等營業用牌照現仍下落不明，對於社會治安亦有潛
    在威脅，然被告犯後坦承犯行，且已與告訴人達成和解，此
    有和解書乙件存卷，又積極繳納無爭議之交通違規罰款，此
    有繳納收據及違規查詢報表影本在卷可查，堪認被告犯後態
    度良好，暨其無前科之素行、生活狀況、犯罪之動機、目的
    、手段等一切情狀，量處如主文所示之刑，以示懲儆。
四、末查被告未曾因故意犯罪受有期徒刑以上刑之宣告，此有臺
    灣高等法院被告前案紀錄表及全國前案簡列表各1 件在卷可
    按，其因一時失慮，致罹刑典，經此偵審教訓應能知所警惕
    而無再犯之虞，現又已與告訴人達成和解且積極繳納違規罰
    款，本院綜核其個人與家庭環境等情，暨告訴代理人甲○○
    、公訴檢察官當庭陳明之意見，認其所受之刑之宣告以暫不
    執行為適當，爰併諭知緩刑3 年，以啟自新。
據上論斷，應依刑事訴訟法第452 條、第273 條之1 第1 項、第
299 條第1 項前段，刑法第336 條第2 項、第74條第1 項第1 款
，刑法施行法第1 條之1 第1 項、第2 項前段，判決如主文。
本案經檢察官林冠佑到庭執行職務。
中    華    民    國    98    年    6     月    11    日
                  刑事第五庭  法  官  吳勇毅
上正本證明與原本無異。
如不服本判決應於收受送達後10日內向本院提出上訴書狀，並應
敘述具體理由；其未敘述上訴理由者，應於上訴期間屆滿後20日
內向本院補提理由書（均須按他造當事人之人數附繕本）「切勿
逕送上級法院」。告訴人或被害人如對於本判決不服者，應具備
理由請求檢察官上訴，其上訴期間之計算係以檢察官收受判決正
本之日期為準。
                              書記官  游秀珠
中    華    民    國    98    年    6     月    12    日
附錄本案論罪科刑法條全文：
中華民國刑法第336條
（公務公益侵占罪、業務侵占罪）
對於公務上或因公益所持有之物，犯前條第1 項之罪者，處1 年
以上7 年以下有期徒刑，得併科5 千元以下罰金。
對於業務上所持有之物，犯前條第1 項之罪者，處6 月以上5 年
以下有期徒刑，得併科3 千元以下罰金。
前二項之未遂犯罰之。


司法院資訊處製作；財團法人民間司法改革基金會備份。
